【裁判字號】    95,簡上,33
【裁判日期】    950803
【裁判案由】    贓物等
【裁判全文】
臺灣苗栗地方法院刑事判決              95年度簡上字第33號
上  訴  人  臺灣苗栗地方法院檢察署檢察官
被      告  丙○○
                    國民身分證統一編號：Ｚ000000000號
選任辯護人  王勝和  律師
            林明坤  律師
上列上訴人因被告贓物案件，不服本院95年度苗簡字第185 號中
華民國95年3 月15日第一審判決（聲請案號：臺灣苗栗地方法院
檢察署（95年度偵字第575 號），提起上訴，及移送併辦審理（
臺灣苗栗地方法院檢察署95年度偵字第1973號），本院管轄之第
二審合議庭判決如下：
    主      文
原判決撤銷。
丙○○連續犯故買贓物罪，處有期徒刑伍月，如易科罰金，以銀
元參佰元即新台幣玖佰元折算壹日。
    事      實
一、丙○○基於故買贓物之概括犯意：（一）民國94年4 、5 月
    間，在其位於苗栗縣頭份鎮○○里○○街20巷6 號住處附近
    （即後庄國小附近），明知真實姓名、年籍不詳之成年男子
    所持有未懸掛車牌之重機車一部（甲○○所有，車牌號碼
    IKY-176 、引擎號碼HG14 6129 ，於93年12月14日15時許，
    在苗栗縣頭份鎮○○里○○鄰○○○ 段失竊），係來路不明之
    贓物，竟基於故買贓物之犯意，以新台幣（下同）2,000 元
    向其購買後供己騎乘。（二）94年12月間，在其位於苗栗縣
    頭份鎮○○街20巷6 號住處附近，明知上揭真實姓名、年籍
    不詳之成年男子所持有之懸掛IJQ-593 號車牌之重型機車1
    部（車牌為丁○○所有，於90年10月23日17時許，在苗栗縣
    公館鄉○○村○○○路橋下機車失竊；機車車身係己○○所
    有，原懸掛PB7-37 2號車牌，於94年8 月26日上午6 時許，
    在新竹縣新豐鄉○○街54巷101-2 號失竊），係來路不明之
    贓物，竟承上揭故買贓物之犯意，以400 元向其購買後供己
    騎乘。
二、嗣94年11月間，丙○○在新竹市南寮地區附近拾荒時，拾獲
    乙○○於同年8 月9 日13時許，在新竹市○○○路50號所失
    竊之車牌號碼HOJ-969 號車牌1 面，為懸掛在其上開所購買
    甲○○失竊之贓車上，以規避警方之查緝，竟意圖為自己不
    法之所有，將之侵占入己，並懸掛於上開重機車上使用。經
    警先後於95年1 月17日上午12時20分許，在省道台61線與台
    1 線路口，查獲丙○○騎乘甲○○失竊之重機車；及同年4
    月2 日上午10時許，在丙○○上揭住處前查獲，始查悉上情
    。
二、案經苗栗縣警察局通霄分局報請臺灣苗栗地方法院檢察署檢
    察官偵查起訴暨苗栗縣警察局竹南分局報請臺灣苗栗地方法
    院檢察署檢察官移送併辦審理
    理      由
一、上揭事實，業據被告丙○○於本院審理中坦承不諱，核與被
    害人甲○○、乙○○、己○○、戊○○於警詢中指述失竊情
    節相符，並有贓物認領保管單4 紙、照片10張及車輛竊盜、
    車牌失竊資料個別查詢報表－查詢車輛認可資料2 份附卷可
    稽，是被告上揭自白確與事實相符。從而，本件事證明確，
    被告上揭犯行洵堪認定，應予依法論科。
二、按被告行為後，刑法業於94年1 月7 日修正公布，並於95年
    7 月1 日施行。修正刑法第2 條、第41條，並刪除第56條連
    續犯、第55條牽連犯等規定。罰金罰鍰提高標準條例亦於95
    年5 月17日經總統以華總一義字第09500069791 號令修正公
    布，刪除第2 條條文，並自95年7 月1 日施行。按行為後法
    律有變更者，適用行為時之法律，但行為後之法律有利於行
    為人者，適用最有利於行為人之法律，修正後刑法第2 條第
    1 項定有明文。此條規定係規範行為後法律變更所生新舊法
    律比較適用之準據法，本身尚無新舊法比較之問題，於新法
    施行後，應一律適用新法第2 條第1 項之規定，為「從舊從
    輕」之比較，先予敘明。再按本次法律變更，比較時應就罪
    刑有關之共犯、未遂犯、想像競合犯、牽連犯、連續犯、結
    合犯，以及累犯加重、自首減輕暨其他法定加減原因（如身
    分加減）與加減例等一切情形，綜其全部罪刑之結果而為比
    較（最高法院95年5 月23日95年度第8 次刑庭會議決議參照
    ）。經查：刑法第56條連續犯之規定，業於前開修法時刪除
    ，並於95年7 月1 日施行，則被告之犯行，因行為後新法業
    已刪除連續犯之規定，此刪除雖非犯罪構成要件之變更，但
    顯已影響行為人刑罰之法律效果，自屬法律有變更，依新法
    第2 條第1 項之規定，比較新、舊法結果，仍應適用較有利
    於被告之行為時法律即舊法論以連續犯；又修正後之刑法亦
    刪除第55條關於牽連犯之規定。被告所為犯行若具有牽連犯
    之關係，依修正前即行為時之規定，應從一重之罪處斷，依
    修正後之刑法既已刪除牽連犯之規定，則所犯上述各罪應依
    數罪併罰之規定分論併罰。比較新舊法之規定，修正後之規
    定並非較有利於被告，依刑法第2 條第1 項之規定，亦應適
    用行為時之法律，即適用修正前刑法第55條牽連犯之規定，
    從一重處斷，合先敘明。
三、核被告丙○○所為，係刑法第349 條第2 項之連續故買贓物
    罪及同法第337 條之侵占遺失物罪，被告所犯上揭事實一（
    一）部分之故買贓物罪及同法第337 條之侵占遺失物罪，二
    罪間具有方法、目的牽連關係，應依修正前之刑法第55條關
    於牽連犯之規定，從較重之故買贓物罪論處；又被告之上揭
    2 次故買贓物之犯行，犯罪時間緊接，手段相同，所犯罪名
    同一，顯基於概括之犯意反覆為之，應依修正前刑法第56條
    連續犯之規定論以一罪，並加重其刑。
四、公訴人於95年度偵字第575號之起訴意旨雖未敘及被告上揭
    事實（二）之故買贓物犯行（臺灣苗栗地方法院檢察署95年
    度偵字第1973號移送併辦部分），惟被告上揭部分犯行與臺
    灣苗栗地方法院檢察署檢察官以95年度偵字第575 號起訴部
    分，具有連續犯之裁判上一罪之關係，屬同一事實，而為起
    訴效力所及，依公訴人以95年度上字第34號請求撤銷原判決
    並另為適當之判決，本院自應併與審理判決，附此敘明。原
    判決以被告涉犯故買贓物罪，處有期徒刑4 月，如易科罰金
    以銀元3 百元折算1 日，固非無見，惟未及審酌上開移送併
    辦部分，難認原判決允當，上訴人上訴意旨據以請求撤銷原
    判決，為有理由，自應由本院合議庭撤銷改判。爰審酌被告
    之經濟狀況、犯罪動機、目的、手段係為供己拾荒載運拾荒
    物之用、犯罪所生危害之程度、被害人已領回贓物及被告犯
    後坦承犯行之態度及檢察官具體求刑有期徒刑5 月等一切情
    狀，量處如主文所示之刑。又被告行為時之易科罰金折算標
    準，係依修正前罰金罰鍰提高標準條例之第2 條（現已刪除
    ）規定辦理，就其原定刑法罰金數額提高為100 倍折算1日
    ，則本件被告行為時之易科罰金折算標準，應以銀元300 元
    折算1 日，經換算為新臺幣後，應以新臺幣900 元折算為1
    日。惟修正後施行之刑法第41條第1 項前段則規定：「犯最
    重本刑為五年以下有期徒刑以下之刑之罪，而受六個月以下
    有期徒刑或拘役之宣告者，得以新臺幣一千元、二千元或三
    千元折算一日，易科罰金。」比較修正前後之易科罰金折算
    標準結果，修正前之舊法折算規定，較有利於受刑人，自應
    依修正後刑法第2 條第1 項前段，適用修正前刑法第41條第
    1 項前段及修正前罰金罰鍰提高標準條例之第2 條規定，對
    被告較為有利（最高法院95年第8 次刑事庭會議決議、臺灣
    高等法院所屬法院因應新修正刑法修正座談會研討結論參照
    ），爰依修正前刑法第41條第1 項前段之規定諭知易科罰金
    之折算標準，以示懲儆。至扣案之鑰匙壹支，係被告購買上
    揭事實一（二）被害人己○○失竊贓車時，附在機車之物，
    並非被告所有，業據被告於本院審理中供明在卷，核與刑法
    第38條第1 項規定沒收之要件不符，爰不予宣告沒收，附此
    敘明。
據上論斷，應依刑事訴訟法第455 條之1 第1 項、第3 項、第36
9 條第1 項前段、第364 條、第299 條第1 項前段，刑法第2 條
第1 項前段、第337 條、第349 條第2 項，修正前刑法第56條、
第55條、第41條第1 項前段，罰金罰鍰提高標準條例第1 條前段
，修正前罰金罰鍰提高標準條例第2 條，現行法規所定貨幣單位
折算新台幣條例第2 條，判決如主文。
本案經檢察官黃俊鳴到庭執行職務。
中    華    民    國     95   年    8     月    3     日
                刑事第二庭  審判長  法  官  吳  炳  桂
                                    法  官  顧  正  德
                                    法  官  羅  貞  元
以上正本證明與原本無異。
本判決不得上訴。
                                    書記官  蘇  文  熙
中    華    民    國    95    年    8     月    7     日
附錄本判決論罪科刑法條全文：
刑法第337條：
意圖為自己或第三人不法之所有，而侵占遺失物、漂流物或其他
離本人所持有之物者，處500元以上罰金。
刑法第349條第2項：
搬運、寄藏、故買贓物或為擔保者，處5年以上有期徒刑、拘役
或科或併科1千元以下罰金。


司法院資訊處製作；財團法人民間司法改革基金會備份。
